臺灣高等法院高雄分院刑事判決　　　　　　　　　九十二年度交上易字第二五二號
　　上訴人　台灣高雄地方法院檢察署檢察官
　　被　告　丙○○
右上訴人因被告過失傷害案件，不服臺灣高雄地方法院九十二年度交易字第一二三號
中華民國九十二年十二月二十一日第一審判決（聲請簡易判決處刑案號：臺灣高雄地
方法院檢察署九十二年度偵字第一七四九號，台灣高雄地方法院認不宜以簡易判決處
刑，改依通常程序審理），提起上訴，本院判決如左：
      主  文
原判決撤銷。
丙○○因過失傷害人致重傷，處有期徒刑肆月，如易科罰金，以佰元折算壹日。
    事  實
一、丙○○考領有適當之駕駛執照，於民國九十年十二月十五日下午十時許，駕駛盧
    書勤所有之車號ＹＺ─九六八五號自用小客車，沿高雄市新興區○○○路由東往
    西方向行駛，途經大同一路與南台路無號誌、亦未設有行人穿越道之交岔路口時
    ，本應注意汽車行經無號誌之交岔路口行駛時，應減速慢行，作隨時停車之準備
    ，且駕駛人應注意車前狀況，並隨時採取必要之安全措施，依當時天候晴朗、柏
    油路面乾燥無缺陷、無障礙物、夜間有照明、視距良好等客觀情形及其智識程度
    ，並無不能注意之情事，詎竟疏於注意，於行經上開交岔路口時，並未減速慢行
    作隨時停車之準備，亦未注意車前狀況，隨時採取必要之安全措施，即貿然駛過
    上開路口，適有乙○○沿南台路由北往南徒步行走，正欲穿越大同一路，亦疏未
    注意行人穿越道路時，在未設有行人穿越道亦非禁止穿越之路段穿越道路時，應
    注意左右無來車，始可小心迅速穿越之規定，即貿然穿越上開未設有行人穿越道
    之道路，丙○○見狀閃煞不及，其所駕駛上開自用小客車右側車頭葉子板撞及乙
    ○○，乙○○頭部再撞擊丙○○所駕駛自用小客車前方右側之擋風玻璃，乙○○
    因之受有頭部外傷併顱骨骨折及腦出血，引起腦外傷併右側肢體障礙、認知功能
    障礙及全失語症之重傷害。嗣丙○○於肇事後，在有偵查犯罪職權之機關或甲務
    員發覺前，除立即連絡救護人員將乙○○送醫救治，另委請其同車友人林志忠打
    電話報警，並留在現場救援外，並主動向據報前往現場處理之警員賴道明坦承肇
    事，自首而接受裁判。
二、案經乙○○訴請暨高雄市政府警察局新興分局移送臺灣高雄地方法院檢察署檢察
    官聲請簡易判決處刑，經原審改依通常程序審理。
    理  由
一、右揭犯罪事實，業據被告丙○○於偵查、原審審理時供承不諱，核與告訴人家屬
    林淑華於警詢、原審調查中指訴之情節相符，並經目擊車禍情形之證人廖建利於
    警詢及原審調查時、莊忠於警詢、偵查及原審調查時證述明確屬實，復有道路交
    通事故調查報告表、現場圖、談話紀錄表、事發後車輛現場照片四張附卷可稽。
    又告訴人乙○○因本件車禍，受有頭部外傷併顱骨骨折及腦出血，引起腦外傷併
    右側肢體障礙、認知功能障礙及全失語症之傷害，而該「全失語症」係語言功能
    完全喪失，無理解及表達能力，往後恢復之程度極低；「認知功能障礙」亦係達
    嚴重程度，經治療幾乎沒有恢復之可能等情，亦有高雄醫學大學附設中和紀念醫
    院出具之診斷證明書二紙、九十二年九月二十二日（九二）高醫附秘字第二五一
    三號函一紙在卷足憑，足認被害人乙○○之受傷程度，已屬刑法第十條第四項第
    三款所指毀敗語能之重傷害程度，是被告上開自白與事實相符，應堪採信。
二、至被告於本院審理時改稱：伊車禍當時之時速僅有三、四十甲里云云，非但與其
    之前於偵查中及原審審理時所承認當時確有超速行駛之自白不符，且由被害人乙
    ○○被撞及彈跳至車前擋風玻璃之撞擊情形及受傷之嚴重程度觀之，其顯有超速
    行駛無訛，所辯尚難採信。又被告當時並未酒醉駕車，有酒測報告影本附卷可考
    （見台灣高雄地方法院檢察署九十一年度他字第五七二九號卷第十三頁），告訴
    人質疑被告酒醉駕車，亦無所據，附此敘明。
三、按行經無號誌之交岔路口，應減速慢行，作隨時停車之準備；又汽車行駛時，駕
    駛人應注意車前狀況，並隨時採取必要之安全措施，道路交通安全規則第九十三
    條第一項第四款、第九十四條第三項分別定有明文。被告考領有適當之駕駛執照
    ，駕車自應遵守上揭規定，竟於行經上開路口時，疏未注意減速慢行，作隨時停
    車之準備，亦未注意車前狀況，隨時採取必要之安全措施，致閃煞不及撞及告訴
    人而發生本件車禍，其顯有過失甚明。雖告訴人乙○○亦有穿越道路時，未注意
    左右確無來車即貿然穿越之過失，惟並不因此解免被告之過失責任。高雄市政府
    建設局車輛行車事故鑑定委員會鑑定結果，亦認定：「丙○○行經無號誌之交岔
    路口未減速慢行，為肇事次因；乙○○穿越道路未注意左右確無來車，為肇事主
    因」等情，有該會九十一年二月七日高市車鑑字第０九一００００六六五號函暨
    所附鑑定意見書一份附卷可按。再告訴人所受如事實欄所示之重傷害，與被告之
    過失行為間，有相當因果關係。本件事證明確，被告前揭因過失傷害人致重傷之
    犯行，堪予認定。甲訴人漏未論及被告有行經無號誌之交岔路口，應減速慢行，
    作隨時停車之準備之過失，應予補充，附此敘明。
四、核被告所為，係犯刑法第二百八十四條第一項後段之因過失傷害人致重傷罪。被
    告於肇事後，在有偵查犯罪職權之機關或甲務員發覺前，除立即連絡救護人員將
    乙○○送醫救治，另委請其同車友人林志忠打電話報警，及留在現場救援外，並
    主動向據報前往現場處理之警員坦承肇事並接受裁判等情，業據證人即警員賴道
    明於原審調查時證述屬實，合於自首之要件，應依刑法第六十二條前段之規定，
    減輕其刑。
五、原審以被告罪證明確，予以論罪科刑，固非無見。惟查被告肇事之時間為九十年
    十二月十五日下午十時許，原判決竟誤為九十一年十二月二十二日晚間十時許，
    尚有未洽。檢察官循告訴人之請求，以原判決量刑過輕為由，提起上訴，雖無理
    由，惟原判決既有上揭可議之處，自應由本院將原判決撤銷改判。爰審酌被告未
    曾有犯罪前科，素行良好，有臺灣高等法院被告全國前案紀錄表一紙在卷可稽，
    ，肇事後已立即救助被害人並報警處理，且被告之過失行為僅係本件肇事次因，
    曾賠償被害人十三、四萬元，原審犯後坦承犯行，態度良好，惟尚未與告訴人達
    成民事和解，且告訴人傷勢嚴重等一切情狀，仍如原審量處有期徒刑四月，併諭
    知其易科罰金之折算標準，以資懲儆。
六、據上論斷，應依刑事訴訟法第三百六十九條第一項前段、第三百六十四條、第二
    百九十九條第一項前段，刑法第二百八十四條第一項後段、第四十一條第一項前
    段、第六十二條前段，罰金罰鍰提高標準條例第一條前段、第二條，判決如主文
本案經檢察官彭南雄到庭執行職務。
中    華    民    國      九十三      年      二      月     二十四    日
                              臺灣高等法院高雄分院刑事第五庭
                                  審判長法官  曾永宗
                                        法官  邱永貴
                                        法官  陳明富
右正本證明與原本無異。
不得上訴。
                                  法院書記官  張宗芳
中    華    民    國      九十三      年      二      月    二十五      日
附錄：本判決論罪科刑法條：
中華民國刑法第二百八十四條
因過失傷害人者，處六月以下有期徒刑、拘役或五百元以下罰金，致重傷者，處一年
以下有期徒刑、拘役或五百元以下罰金。
從事業務之人，因業務上之過失傷害人者，處一年以下有期徒刑、拘役或一千元以下
罰金，致重傷者，處三年以下有期徒刑、拘役或二千元以下罰金。
